【裁判字號】    99,交訴,160
【裁判日期】    990608
【裁判案由】    肇事逃逸罪等
【裁判全文】
臺灣臺中地方法院刑事判決             99年度交訴字第160號
公  訴  人  臺灣臺中地方法院檢察署檢察官
被      告  甲○○
上列被告因肇事逃逸等案件，經檢察官提起公訴（99年度偵字第
8155號），被告於準備程序中就被訴事實為有罪之陳述，經告以
簡式審判之旨，並聽取當事人意見後，合議庭裁定由受命法官獨
任進行簡式審判程序，茲判決如下：
    主    文
甲○○服用酒類，不能安全駕駛動力交通工具而駕駛，處拘役伍
拾日，如易科罰金，以新臺幣壹仟元折算壹日。
甲○○因過失致人於死，處有期徒刑陸月；又駕駛動力交通工具
肇事，致人死亡而逃逸，處有期徒刑玖月；又未指定犯人，向該
管公務員誣告，處有期徒刑月，應執行有期徒刑壹年肆月。緩
刑年，並應依臺中縣梧棲鎮調解委員會99年民調字第0017號調
解書所載內容，於附表所示時間，給付如附表所示之金額，賠償
被害人乙○○、丙○○○；同時向指定之政府機關、政府機構、
行政法人、社區或其他符合公益目的之機構或團體提供肆拾小時
之義務勞務。
    犯罪事實
一、甲○○考領有適當之駕駛執照，明知服用酒類足以造成不能
    安全駕駛動力交通工具之危險，且不得酒醉駕車，竟仍於民
    國99年2 月14日13時許，在其位於臺中縣沙鹿鎮○○路田尾
    巷92號住處與友人飲酒後，已達不能安全駕駛動力交通工具
    之程度，仍不顧影響參與道路交通公眾之安全，而容任自己
    於不能安全駕駛之狀態下，貿然駕駛車牌號碼QO-9982 號自
    用小客車外出訪友。嗣甲○○於同日18時40分許，沿臺中縣
    梧棲鎮○○路○段由南往北方向行駛，於行經中華路1 段980
    巷口時，本應注意汽車行駛時，駕駛人應注意車前狀況，並
    隨時採取必要之安全措施；另汽車行駛至交岔路口，應遵守
    燈光號誌或交通指揮人員之指揮；此外，路口設置之閃光紅
    燈表示「停車再開」，車輛應減速接近，且依當時情形，並
    無不能注意之情事，竟於上開路口號誌為閃光紅燈之情況下
    ，未遵行「停車再開」之規定，而採取任何安全措施，仍以
    時速近60公里之車速，逕通過上開路口，且疏未注意車前狀
    況。適有黃慶進騎乘腳踏車後綁手拖車沿臺中縣梧棲鎮○○
    路○段980巷由東往西方向行駛進入該路口，甲○○因有上開
    疏失，固而雖看見黃慶進騎乘腳踏車後綁手拖車行駛經過其
    車前，然仍煞避不及，致其上開自小客車前方重擊黃慶進所
    騎乘腳踏車後之手拖車，致黃慶進及其手拖車彈起撞擊甲○○所駕駛之自小客車之擋風玻璃後倒地，而受有頭部外傷及
    下肢開放性骨折等傷害。甲○○明知其駕駛動力交通工具肇
    事後，依法負有救助之義務，且對黃慶進因與其發生車禍而
    發生傷害及可能導致死亡之結果，已有所預見，應將黃慶進
    送醫救治或為適當之保護處置，當於現場等待救護車到來始
    得離開，惟竟未下車救治或報警處理，反另基於肇事逃逸之
    犯意，隨即駕駛上開自用小客車逃離現場，並將上開自用小
    客車停放在臺中縣沙鹿鎮○○路156號往南200公尺北上車道
    旁，旋即走路返家。嗣因路人發現黃慶進遭自小客車撞繫而
    倒臥道路中，即呼叫救護車將黃慶進送往臺中縣沙鹿鎮童綜
    合醫院急救，惟黃慶進仍於同日20時2 分許，因顱內出血而
    傷重不治死亡。甲○○於走路返家後，為掩飾上開犯行，明
    知自小客車並非失竊，竟仍基於未指定犯人犯竊盜罪之誣告
    犯意，先請不知情之妻劉幼錦以電話報警後，再於同日20時
    13分，親自前往臺中縣警察局清水分局光華派出所製作筆錄
    ，向承辦警員謊報上開自用小客車於當日17時許，在其上開
    住處前空地失竊，而未指定犯人犯竊盜罪。嗣於同日21時30
    分，因臺中縣警察局清水分局光華派出所員警執行巡邏職務
    時，在臺中縣沙鹿鎮○○路156號往南200公尺北上車道旁，
    發現甲○○謊報失竊之自小客車停放該處，且前擋風玻璃嚴
    重破損，疑似發生交通事故，即以無線電通報光華派出所，
    適甲○○恰於光華派出所製作上開謊報失竊之筆錄，員警察
    覺有異，經員警訊問後，並於同日22時13分許，對甲○○實
    施酒精濃度檢測，測得其吐氣所含酒精濃度為每公升0.63毫
    克後，始查知上情。
二、案經臺灣臺中地方法院檢察署檢察官相驗後自動檢舉及被害
    人黃慶進之父母乙○○、丙○○○訴由臺灣臺中地方法院檢
    察署檢察官偵查起訴。
    理    由
一、程序部分：簡式審判程序不適用傳聞法則
  (一)按簡式審判程序之證據調查，不受刑事訴訟法第159條第1項
    規定之限制，刑事訴訟法第273條之2定有明文。此乃因簡式
    審判程序，貴在審判程序之簡省便捷，故調查證據之程序宜
    由審判長便宜行事，以適當之方法行之即可；又因被告對於
    犯罪事實並不爭執，可認定被告亦無行使反對詰問權之意，
    因此有關傳聞證據之證據能力限制規定無庸予以適用。
  (二)本件證人乙○○、丙○○○、陳世堯、顏瑞昇、劉幼錦等人
    於警詢及偵查中所為之陳述，雖為審判外之言詞陳述，其性
    質為傳聞證據；惟本件訴訟係適用簡式審判程序，有審判筆
    錄在卷可稽，是其等於警詢及偵查中所為之證言，自均得作
    為認定事實之證據。
二、訊據被告甲○○對於上揭時、地酒醉駕車致被害人黃慶進死
    亡，並肇事逃逸，及事後謊報自小客車失竊之犯罪事實，均
    坦承不諱，核與告訴代理人乙○○、丙○○○指述之情節相
    符，復與證人陳世堯、顏瑞昇（以上二人為目擊證人）、劉
    幼錦（被告之妻）等於警詢及偵查中之證述一致。
三、按酒精對中樞神精系統有麻醉作用，對人體之影響固因人而
    異，然多與血液中之酒精濃度成正比，通常情形，血液中之
    酒精濃度在每公升1000毫克（即呼氣酒精濃度每公升0.5 毫
    克）時，雖在外觀上無法辨識，但檢查眼睛機能，對反應時
    間功能均有降低之事實，對一般人而言，血液中酒精濃度增
    加至每公升1000至1500毫克（即呼氣酒精濃度約每公升零點
    0.5 至0.75 毫克），顯示快感、話多、臉色紅潤，每公 升
    1500至2500毫克（即呼氣酒精濃度每公升0.75至1.25毫克）
    時，呈興奮、走路不穩、咬字不清，稍有麻痺現象。而道路
    交通安全規則第114條第2款規定汽車駕駛人飲酒後吐氣超過
    每公升0.25毫克以上者，不得駕車，即是基於酒精對人體中
    樞神經系統有上述之麻醉作用，為維護安全駕駛，而為之禁
    止規定。復查酒精對中樞神精系統之麻醉作用，對人體之影
    響固因人而異，然多與血液中（或呼氣中）之酒精濃度成正
    比，通常情形，呼氣中酒精濃度每公升0.55毫克或血液中酒
    精濃度在百分之0.11以上，參考德國、美國之標準，肇事率
    為一般正常人之10倍，認為已達不能安全駕駛之標準，此有
    法務部於88年5 月10日邀集交通部、行政院衛生署、內政部
    警政署、中央警察大學等單位相關人員召開之研商訂定刑法
    第185條之3服用毒品、麻醉藥品、酒類或其他相類之物，不
    能安全駕駛交通工具之認定標準會議結論可參。本案被告酒
    後駕車，為警於99年2 月14日22時13分許測出之呼氣中酒精
    濃度達每公升0.63毫克，此有臺中縣警察局道路交通事故當
    事人酒精測定紀錄表在卷可參。以此推算其肇事當時（即99
    年2 月14 日18 時40分許）之呼氣中酒精濃度應約為每公升
    0.85毫克【計算式：0.63＋（0.0628×3又33/60)＝0.85284
    】，再參以被告因行車操控力降低，致碰撞被害人之機車，
    顯見其因飲酒已達不能安全駕駛動力交通工具之程度，至為
    明顯。
四、次按汽車行駛至交岔路口，應遵守燈光號誌或交通指揮人員
    之指揮；此外，路口設置之閃光紅燈表示「停車再開」，車
    輛應減速接近；又汽車行駛時，駕駛人應注意車前狀況，並
    隨時採取必要之安全措施，道路交通管理規則第94條第3 項
    、第102 條第1項第1款及道路交通標誌標線號誌設置規則第
    211條第2款分別定有明文。被告於偵查中自承當時路口為閃
    光紅燈，而伊當時之車速為60公里，再參以案發現場之路面
    確實留有長達29.9公尺之煞車痕，顯見被告於通過路口時，
    並未遵守「停車再開」之規定，至為明顯。是本件被告對於
    車禍之發生應有過失，亦甚明確。
五、又被害人黃慶進確因本件車禍，致頭部外傷及下肢開放性骨
    折，經送醫後不治死亡，亦經檢察官相驗屬實，製有相驗筆
    錄、檢驗報告書、相驗屍體證明書在卷可憑，則被告過失駕
    車肇事行為，與被害人之死亡結果間，自具有相當因果關係
    。
六、另刑法第185條之4肇事逃逸罪增訂之立法理由，乃「為維護
    交通安全，加強救護，減少被害人之死傷，促使駕駛人於肇
    事後，能使被害人即時救護」，是立法者認駕駛人駕車肇事
    後，倘能將被害人即時救護，或留在現場處理，避免後車再
    次撞擊傷者，均可減輕或避免被害人之傷亡，此攸關社會大
    眾生命、身體之安全，因而將駕車肇事逃逸行為，明文規定
    為犯罪行為加以處罰。本條既是在防止逃逸行為所產生之抽
    象危險，因此所謂「逃逸」，應非指行為人有積極「逃亡、
    隱匿」等阻礙犯罪偵查行為，而係指行為人不留在肇事現場
    為即時救護、避免後車再度撞擊或協助相關人員迅速處理事
    故而離去之行為，蓋此一離去行為可能使因肇事所發生之損
    害有再度擴大之危險（最高法院95年度台上字第2193號裁判
    意旨參照）。經查：本件車禍發生後，被告未對被害人施行
    救護，亦未代為報案，且未留下任何資料或連絡方式即自行
    離去，再參以事後為逃避責任，竟向警方謊報車輛失竊，從
    而被告確有肇事逃逸及未指定犯人之誣告意圖及事實，亦至
    為灼然。此外，並有相驗照片乙份、童綜合醫院病歷摘要、
    道路交通事故現場圖、道路交通事故調查報告表(一)(二)、道路
    交通事故照片22張、肇事現場手繪圖、臺中縣警察局車輛協
    尋電腦輸入單、臺中縣警察局清水分局光華派出所受理各類
    案件紀錄表、臺中縣警察局清水分局現場勘察報告（含現場
    照片、採證照片）、臺中縣警察局清水分局處理相驗案件初
    步調查報告暨報驗書、臺中縣警察局道路交通事故當事人登
    記聯單附卷可證，被告酒後駕車、過失致人於死、肇事逃逸
    及未指定犯人之誣告等犯行已臻明確，應依法論科。
七、核被告乙○○酒後駕車部分，係犯刑法第185條之3之服用酒
    類不能安全駕駛罪；其駕車肇事致被害人死亡，係犯同法第
    276條第1項過失致死罪；其肇事後逃逸部分，則係犯同法第
    185條之4之肇事逃逸罪；另謊報車輛失竊部分，則犯同法第
    171條第1項之誣告罪。被告利用不知情之妻劉幼錦謊報車輛
    遺失，為間接正犯。又被告所犯上開四罪間，犯意各別，罪
    名不同，行為互殊，應予分論併罰。被告酒醉駕車致人死亡
    ，應依道路交通管理處罰條例第86條第1 項之規定，加重其
    刑。爰審酌被告罔顧交通安全，於服用酒類後，已達不能安
    全駕駛之狀態下，猶駕車上路，對於自身及其他使用道路之
    公眾均具有高度之危險性，並肇致事故，且其肇事當時之酒
    精濃度推算值高達每公升0.85毫克，肇事後亦未留在現場協
    助救護，反逃離現場，致被害人因而死亡，更為逃避法律責
    任，竟向警方謊報車輛失竊，誤導警方辦案，浪費司法資源
    等一切情狀，分別量處如主文所示之刑；過失致死、肇事逃
    逸及誣告罪部分，並合併定應執行之刑；酒後駕車犯行部分
    ，則諭知易科罰金之折算標準，以示懲儆。
八、另查，被告前未曾受有期徒刑以上刑之宣告，有臺灣高等法
    院被告前案紀錄表及刑案資料查註紀錄表各1 份在卷足憑，
    其因一時疏忽致犯本罪，肇事後已與被害人家屬達成和解，
    有臺中縣梧棲鎮調解委員會99年民調字第0017號調解書1 份
    在卷可稽。其經此刑之宣告後，應能知所警惕而無再犯之虞
    ，本院因認為就所犯刑法第276條第1項之過失致死罪、第18
    5條之4肇事逃逸罪及第171條第1項之誣告罪所宣告之刑，以
    暫不執行為適當，爰併予宣告緩刑3 年，同時諭知依上開調
    解書之內容賠償被害人之損失，並向指定之政府機關、政府
    機構、行政法人、社區或其他符合公益目的之機構或團體提
    供40小時之義務勞務，以啟自新，並觀後效。
九、至於刑法第185條之3服用酒類不能安全駕駛動力交通工具而
    駕駛罪，其之立法目的在於維護交通安全，以防止交通事故
    之發生，係偏重於社會秩序安全之維護，與刑法第276 條及
    第185條之4肇事逃逸罪之立法目的，在於保護個人生命法益
    、加強對車禍被害人之救護，減少被害人死傷，促使於肇事
    後能對被害人及時救護，是其除於維護社會安全外，同時著
    重對被害人之保護，二者並不相同。故本案被告與被害人家
    屬達成和解，依刑法第276條、第185條之4 肇事逃逸罪之立
    法意旨觀之，本院於審酌是否適當為緩刑諭知時，被害人家
    屬與被告達成和解後所表達之意思，即為重要之考量因素。
    但刑法第185條之3之罪，被害人有關本案之意見，即非本罪
    之主要考量因素，再參以被告於98年間，即曾因酒後駕車經
    臺灣臺中地方法院檢察署檢察官以98年度偵字第25906 號為
    緩起訴處分，亦有臺灣高等法院被告前案紀錄表在卷可參，
    故本院就刑法第185條之3部分，認以不宣告緩刑為適當，附
    此敘明。
據上論斷，應依刑事訴訟法第273 條之1第1項、第299條第1項前
段，刑法第185 條之3、第185條之4條、第276條第1項、第171條
第1 項、第41條第1項前段、第51條第5款、第74條第1項第1款、
第2項第3款、第5款，道路交通管理處罰條例第86條第1項，刑法
施行法第1條之1，判決如主文。
中    華    民    國    99    年    6     月    8     日
                  刑事第六庭  法  官  高英賓
上正本證明與原本無異。
如不服本判決，應於收受送達後10日內向本院提出上訴書狀（應
敘述具體理由並附繕本）。
上訴書狀如未敘述理由，應於上訴期間屆滿後20日內補提理由書
於本院。
                              書記官  司立文
中    華    民    國    99    年    6     月    8     日
附表：
┌───┬────────┬────────┬──────────┐
│被  告│被     害     人│給  付   時   間│給付金額（新台幣元）│
├───┼────────┼────────┼──────────┤
│甲○○│乙○○、丙○○○│民國99年5 月6 日│ 三十萬元           │
├───┼────────┼────────┼──────────┤
│甲○○│乙○○、丙○○○│民國99年6 月12日│ 三萬五千元         │
├───┼────────┼────────┼──────────┤
│甲○○│乙○○、丙○○○│民國99年7 月12日│ 三萬五千元         │
├───┼────────┼────────┼──────────┤
│甲○○│乙○○、丙○○○│民國99年8 月12日│ 三萬五千元         │
├───┼────────┼────────┼──────────┤
│甲○○│乙○○、丙○○○│民國99年9 月12日│ 三萬五千元         │
├───┼────────┼────────┼──────────┤
│甲○○│乙○○、丙○○○│民國99年10月12日│ 三萬元             │
├───┼────────┼────────┼──────────┤
│甲○○│乙○○、丙○○○│民國99年11月12日│ 三萬元             │
└───┴────────┴────────┴──────────┘
附錄論罪科刑法條：
中華民國刑法第171 條
未指定犯人，而向該管公務員誣告犯罪者，處 1年以下有期徒刑
、拘役或3 百元以下罰金。
未指定犯人，而偽造、變造犯罪證據，或使用偽造、變造之犯罪
證據，致開始刑事訴訟程序者，亦同。
中華民國刑法第185 條之3
服用毒品、麻醉藥品、酒類或其他相類之物，不能安全駕駛動力
交通工具而駕駛者，處1 年以下有期徒刑、拘役或3 萬元以下罰
金。
中華民國刑法第185 條之4
駕駛動力交通工具肇事，致人死傷而逃逸者，處6 月以上5 年以
下有期徒刑。
中華民國刑法第276 條
因過失致人於死者，處2 年以下有期徒刑、拘役或2 千元以下罰
金。
從事業務之人，因業務上之過失犯前項之罪者，處5 年以下有期
徒刑或拘役，得併科3 千元以下罰金。

司法院資訊處製作；財團法人民間司法改革基金會備份。
